【裁判字號】    90,勞訴,17
【裁判日期】    920124
【裁判案由】    給付工資
【裁判全文】
臺灣士林地方法院民事判決  九十年度勞訴字第一七號
    原      告  甲○○
                丁○○
                乙○○
    法定代理人  吳良材
右當事人間給付工資事件，本院判決如左：
    主    文
被告應給付原告甲○○新台幣玖拾柒萬肆仟零玖拾玖元，給付原告乙○○新台幣壹佰
壹拾貳萬陸仟肆佰貳拾貳元，給付原告丁○○新台幣壹佰捌拾壹萬肆仟玖佰陸拾貳元
，及均自民國九十年八月十七日起至清償日止，按年息百分之五計算之利息。
原告其餘之訴駁回。
訴訟費用由原告甲○○負擔百分之四，原告乙○○負擔百分之八，原告丁○○負擔百
分之二十三，餘由被告負擔。
本判決勝訴部分於原告甲○○以新台幣拾伍萬元，原告乙○○以新台幣肆拾萬元，
原告丁○○以新台幣陸拾萬元，為被告供擔保後，得假執行；但被告如於假執行程序
實施前，以新台幣玖拾柒萬肆仟零玖拾玖元、壹佰壹拾貳萬陸仟肆佰貳拾貳元、壹佰
捌拾壹萬肆仟玖佰陸拾貳元分別為原告甲○○、乙○○、丁○○預供擔保，得免為假
執行。
原告其餘假執行之聲請駁回。
    事實及理由
一、原告起訴主張：
（一）原告甲○○自民國八十三年三月二十六日起、原告丁○○自七十八年八月一日
      起，原告金文中自八十四年三月一日起，受僱於被告公司，擔任預拌混凝土車
      司機之工作，多年來平日工作時間超過八小時。因勞動基準法為勞動條件之最
      低標準，故被告就原告等超時工作之部分，及加班費之給付，自不得低於勞動
      基準法第二十四條之規定。惟被告公司除每日中午一小時為固定加班外，另長
      期要求原告等人於正常工時以外加班，但其加班費之計給均未依勞動基準法之
      規定為之，並經行政院勞工委員會北區勞動檢查認定被告違反勞動基準法第二
      十四條在案。因依民法第一百二十六條規定，原告加班費請求權之消滅時效為
      五年，故原告自得請求被告給付五年內不足額之加班費。
（二）原告薪資單之工資項目中，應將底薪、年資加給、里程金額、載運金額、保養
      獎金計入平均工資：
  １、年資加給：被告所有員工每月所得之底薪均相同（即每日新台幣（以下同）三
      百三十元，一個月三十天者底薪為九千九百元，一個月為三十一天者底薪為一
      萬零二百三十元），惟被告另依每人服務年資之不同而按月給予「年資加給」
      ，其性質應係以「年資加給」為名目達到每年固定調薪之目的。依勞動基準法
      第二條第三款之規定，該「年資加給」既屬每個月發給，自屬工資之一部分，
      而應計入憑以計算加班費。
  ２、里程金額：原告等係擔任預拌混凝土車司機，其工作內容為載運混凝土到各工
      地，惟因每個工地距離不同，故原告每行車一公里，被告即給付里程金額一元
      ，行車既為原告之工作，則因行車而獲得之「里程金額」對價，亦屬工資之一
      部份。
  ３、載運金額：被告另依載運之混凝土體積（立方米），給付「載運金額」，其給
      付標準為：一米至六百米給付十五元，六百零一米至七百五十米給付十六元，
      七百五十一米至九百米給付十八元，九百零一米至一千零五十米給付二十元，
      一千零五十一米至一千二百米給付二十三元，一千二百零一米至一千三百五十
      米給付二十六元，一千三百五十一米以上給付三十元。該給付為原告因載運混
      凝土之工作所獲得之對價，且為經常性之給付，亦為工資之一部分。
  ４、保養獎金：被告要求原告每日清潔、維護所使用之車輛，並按月給付保養獎金
      二千元（被告之薪資單上將安全獎金及保養獎金置於「安保獎金」之欄位，安
      全獎金會因交通違規而扣減，保養獎金則每月均二千元），此亦為原告工作之
      對價，又為經常性之給與，自屬工資之一部分。
（三）因原告每日加班時數不同，且五年來工資亦有變動，被告公司保有「預拌車車
      次統計表」，其上即列有原告每日加班之時數，依勞動基準法第七條、第二十
      三條第二項規定，被告本有義務置備並提出五年內之勞工工資清冊，被告無正
      當理由而不提出，依民事訴訟法第三百四十四條、第三百四十五條規定，鈞院
      應得審酌情形認原告關於依上開工資清冊應證之事實為真實，故原告於本件中
      請求被告如數給付五年內短發之加班費差額並加付法定遲延利息，應屬正當：
  １、被告公司就勞工名卡、勞工工資清冊等資料之備置，除有書面外，於被告公司
      內之電腦設備中應有留存相關資料之備份，被告於九十一年七月十九日答辯狀
      中，亦不否認電腦中尚留存八十七年十二月至九十年五月份之「預拌車車次彙
      總表」及「薪資清冊」；被告就其應負保存責任之「八十五年六月起每月之工
      資清冊」及「預拌車車次統計表」，初則以該薪資清冊、車次統計表等書面資
      料，已經因颱風而滅失云云，拒不提出；嗣則僅提出電腦中二年半來（即八十
      七年十二月至九十年五月份）之「預拌車車次彙總表」及「薪資清冊」，然資
      料既存於電腦中，何有僅留存八十七年十二月至九十年五月份之資料，至八十
      五年六月起至八十七年十一月份之資料則未留存之理？被告顯無正當理由故意
      隱匿上開工資清冊及預拌車車次彙總表等資料。
  ２、依被告所提供八十七年十二月至九十年五月份間，原告三人之預拌車車次統計
      表暨薪資清冊電腦報表，所計算出被告公司於此二年半間所短發之加班費差額
      ，再參諸原告等三人分別之薪資存摺及薪資結構等資料，亦得推算出被告公司
      於五年內所短發之加班費差額：
    (1)依被告所提供之八十七年十二月至九十年五月份間，原告等三人之預拌車車次
      統計表暨薪資清冊電腦報表，計算出被告公司於此二年半間所短發之加班費分
      別為：
      ａ甲○○：九十七萬四千零九十九元。
      ｂ乙○○：一百一十二萬六千四百二十二元。
      ｃ丁○○：一百八十一萬四千九百六十二元。
    (2)原告等三人之薪資，自八十五年一月起至八十七年九月間，係由被告匯入原告
      等人之華南商業銀行帳戶；自八十七年九月起至九十年五月間，則由被告匯入
      原告等人之富邦商業銀行帳戶：
      ａ被告公司於八十五年六月至八十七年十一月份所匯入之薪資總額分別為：
        (甲)甲○○：尚缺華南商業銀行存款往來明細。
        (乙)乙○○：一百七十七萬八千七百六十六元。
        (丙)丁○○：二百一十五萬零一百六十元。
      ｂ被告公司於八十七年十二月至九十年五月份所匯入之薪資總額分別為：
        (甲)甲○○：一百七十七萬九千二百二十五元。
        (乙)乙○○：一百九十二萬八千六百五十六元。
        (丙)丁○○：二百四十三萬七千三百六十五元。
    (3)又依據被告庭呈之員工手冊暨預拌車司機薪資計算辦法所示，被告公司給付預
      拌車司機薪資結構並未曾改變。綜合上述情狀，應可推算出被告公司於八十五
      年六月至八十七年十一月份間所短發之加班費差額：
      ａ以原告乙○○為例，依據乙○○所有之前揭薪資存摺所示，於八十七年十二
        月至九十年五月份所領之薪資總額為一百九十二萬八千六百五十六元，惟被
        告公司於此二年半中尚短發一百一十二萬六千四百二十二元之加班費。則乙○○於八十五年六月至八十七年十一月份所領之薪資總額為一百七十七萬八
        千七百六十六元，依比例推算，被告公司於此二年半中至少短發一百零三萬
        八千八百七十九元之加班費。
      ｂ以原告丁○○為例，依據丁○○所有之前揭薪資存摺所示，於八十七年十二
        月至九十年五月份所領之薪資總額為二百四十三萬七千三百六十五元，惟被
        告公司於此二年半中尚短發一百八十一萬四千九百六十二元之加班費。則丁○○於八十五年六月至八十七年十一月份所領之薪資總額為二百一十五萬零
        一百六十元，依比例推算，被告公司於此二年半中至少短發一百六十萬一千
        零九十七元之加班費。
      ｃ依據上述資料暨數學比例公式所推算出之原告乙○○及丁○○於八十五年六
        月至八十七年十一月份此二年半中，被告公司所短發之加班費金額均有超過
        八十七年十二月至九十年五月份此二年半中所短發之加班費金額的二分之一
        。據此，則原告甲○○就八十五年六月至八十七年十一月份此二年半中，被
        告公司所短發之加班費金額，至少得以八十七年十二月至九十年五月份此二
        年半中所短發之加班費金額的二分之一為計算及請求之依據，應屬合理，亦
        即四十八萬七千零四十九元。
  ３、原告等三人於本件請求被告給付五年內所短發之加班費差額本金，分別為：(1)
      甲○○：一百二十三萬四仟五百元。(2)丁○○：三百二十萬五仟五百六十元。
      (3)乙○○：一百五十九萬三仟五百四十元；倘若依前項所推算出被告公司於五
      年內所短發之加班費差額，則分別為：(1)甲○○：一百四十六萬一千一百四十
      八元。(2)丁○○：三百四十一萬六千零五十九元。(3)乙○○：二百一十六萬五
      千三百零一元。據上，即可得知原告等三人於本件請求被告給付五年內所短發
      之加班費差額，已低於實際所得主張之金額，顯已顧及衡平原則，並避免舉證
      之繁，應無不當。況被告既可提供最近二年半的電腦資料，則前二年半的資料
      在電腦中亦應有存檔，當未滅失，被告實未盡舉證之責。
（四）依勞動基準法第二條第三款規定，只要勞工因工作而得之具有經常性給付之對
      價，則不論雇主是按時抑或是按件計酬，亦不論以津貼或獎金名義發給，均屬
      工資；至於勞工於正常時間以外之工作即為加班，雇主應依法發給加班費。從
      而原告任職於被告公司時，每月所得之本薪、行車津貼及其他名義之給付，只
      要係工作之對價且為經常性給付，即為工資之實質內涵，須以其總數作為計算
      加班費、退休金、資遣費之標準。詎被告公司為求規避加班費之支出，竟將具
      有工資內涵之行車津貼與載運米數，曲解為具有加班費之性質，惟勞工工作時
      數愈高，其所得本就愈高，若被告所言為真，則若一勞工每日工作二十小時，
      其工資所得已因工時長而提高，故不能再另行支領加班費，豈有是理？
（五）載運米數及行車津貼部分，係由被告所創設，員工手冊亦載明與加班費有明確
      區分；另縱使其他業者的薪資結構與被告相同，亦無法以大多數業者的違法事
      實，來證明被告的合法。
（六）又勞動基準法為因應各個行業之不同，對於適用勞動基準法窒礙難行之行業，
      只要經由勞工行政主管機關之認定，即可排除適用，且可由勞工行政主管機關
      認定某些行業可適用變形工時，而得排除每日正常八小時工時之適用，被告公
      司捨合法途徑不為，竟空言批判勞動基準法不合理，並故意違法而為，其作法
      尚有可議。
（七）原告等人於被告公司任預拌混凝土車司機時，每日工作時數平均在十六小時以
      上，被告公司辯稱原告等人所領取之工資較一般勞力工作者高，並據此表示不
      應再支領加班費云云，實非有理；又被告辯稱「行車津貼」、「載運米數」均
      已具有「延長工時」之給付性質，且原告等於被告公司任職多年，從未有任何
      異議，應視同已默示同意此種薪資制度云云，惟被告之員工手冊既將「行車津
      貼」、「載運米數」、「加班」分別列舉為不同項目，可見兩造所約定之勞動
      契約內容以及既成之勞動條件，「行車津貼」及「載運米數」均非屬「加班費
      」，被告指稱原告已默示同意此種薪資制度云云，與事實不符。
（八）並聲明請求判決：(1)被告應給付原告甲○○一百二十三萬四千五百元，原告丁○○三百二十萬五千五百六十元，原告金文中一百五十九萬三千五百四十元，
      及均自起訴狀繕本送達之翌日起至清償日止，按年息百分之五計算之利息。(2)
      原告願供擔保，請准宣告假執行。
二、被告則辯稱：
（一）被告公司係經營預拌混凝土業，原告等人於被告任職期間擔任混凝土預拌車司
      機，因須配合客戶指定之時間、地點載送混凝土，出勤時間並不固定，與一般
      貨運或客運司機之工作性質不同，若以固定薪資計算，對原告較為不利，故被
      告公司為因應其工作特性，乃訂定預拌車司機之薪資計算方式，除「本薪」外
      ，尚包括「安全保養獎金」、「全勤」、「伙食」、「行車津貼」、「公休未
      休」、「固定加班」、「夜點津貼」、「交通獎金」、「年資」、「結存金額
      」、「砂石回收獎金」、「結存獎金」、「加班」、「載運米數」等項目，上
      開薪資計算方式實施迄今已十餘年之久，原告與其他司機向來亦均未反對或異
      議，其他預拌混凝土業者之薪資結構亦相同。
（二）被告公司實際支付預拌車司機之項目中，除「本薪」外，亦包括「公休未休：
      （三百三十元＋七百元）×日數」、「固定加班：五十五元×小時×日數」、
      「加班：一至五十小時（六十元／時）、五十一至九十小時（八十元／時）、
      九十一至一百二十小時（一百元／時）、一百二十小時以上（一百五十元／時
      ）」、「行車津貼：每公里以一元累計」、「載運米數：一至六百米（十五元
      ／米）、六百零一至七百五十米（十六元／米）、七百五十一至九百米（十八
      元／米）、九百零一至一千零五十米（二十元／米）、一千零五十一至一千二
      百米（二十三元／米）、一千二百零一至一千三百五十米（二十六元／米）、
      一千三百五十一米以上（三十元／米）；每車次以七米計算，出車時間超過三
      小時加一車次，超過三點五小時加一點五車次，以此類推」等項目。而上述「
      行車津貼」、「載運米數」即與原告之工作時間有關，亦即工作時間越長，則
      司機所領取之「加班費」、「行車津貼」、「載運米數」等金額越多，且該額
      外給付經常為其本薪之數倍至十餘倍之多，故上開項目事實上均已包含原告所
      稱「延長工時」之給付性質，此外被告又給予「固定加班」、「延時加班」、
      「公休未休」、「假日加班」等項目，故被告之薪資結構實係因應不同之行業
      特性所致，原告另請求「加班費」，實有違誠信原則；況預拌車司機每月所得
      少則七、八萬元，多則高達十幾萬元，此種待遇遠高於其他混凝土預拌同業或
      與其他勞力行業，此乃預拌車司機任職年資均較長，且流動率低之理由。
（三）原告於附件二所計算之加班費係自「月薪」、「年資加給」、「載運金額」、
      「假日載運金額」、「里程數金額」、「假日里程數金額」、「保養獎金」等
      項目加總而來，惟因「載運米數金額」級「里程數行車津貼」已具有加班費性
      質，原告將之計入月薪，又再據其乘以一點三三倍及一點六六倍，以計算其加
      班費，無異係重複計算而獲取雙重工作報酬；且依被告「預拌車司機薪資計算
      辦法」所示，原告等人載運米數津貼，在不足六米時以六米計算、載運八米以
      九米計算、載運九米以十一米計算、載運十米以十四米計算、載運水車以七米
      計算，可見被告除原告「實際載運米數」以外，另給與額外補貼（司機實際載
      運米數平均約為所列米數之百分七十），此部分亦屬原告因付出工作時間所給
      與之報酬，當然包含於所謂加班費之內：
      (1)以原告甲○○為例，依被告所提出薪資清冊顯示，原告甲○○八十七年十二
        月份所獲全部報酬為八萬三千八百三十七元（75948+546（勞保費）+1022（
        健保費）+321（福利金）+6000（借支）＝83837（元）），但依原告之主張
        ，被告應再給付加班費差額共計四萬八千三百十五元，則原告甲○○主張其
        於八十七年十二月份所得共應為十三萬二千一百五十二元（88837+   48315
        ＝132152）。惟原告甲○○當月實際載運米數為九百九十點五米（（
        1327米+88米）X  0.7= 990.5米），則依其主張，原告甲○○每載運一米，
        被告即須支付一百三十三點四元之報酬（132152（元）÷990.5（米）＝
        133.4元／米）。
      (2)以原告丁○○為例，依被告前開薪資清冊顯示其於八十七年十二月份所獲取
        全部報酬為九萬三千四百二十三元（80600+4910（所得稅）+546（勞保費）
        +1022（健保費）+345（福利金）+6000（借支）＝93423（元）），但依原
        告之主張，被告應再給付加班費差額六萬六千三百八十八元，則原告丁○○
        主張其於八十七年十二月份所得應為十五萬九千八百十一元（93423+ 66388
        ＝159811），惟原告丁○○當月實際載運米數為一千一百零六點七米（（
        1509米+72米）X0.7＝1106.7米），則依其主張，原告丁○○每載運一米，
        被告即須支付一百四十四點四元之報酬（159811（元）÷1106.7米  ＝
        144.4 （元/米）。
      (3)而被告除需支付原告等前開報酬費用外，尚須負擔預拌車輛設備之折舊、修
        繕費、加油費、罰單等（合計平均約為一米七十二元）則合計被告平均每米
        運輸成本在二百元以上，然如被告將此運送工作外包其他公司，僅需負擔每
        米一百七十元之費用，且尚不需負擔司機、車輛之相關成本及風險，原告之
        主張實不符此種行業之成本行情。
      (4)且被告在與同業相同之薪資結構下，給付予預拌車司機之薪資已較同業為高
        。
（四）被告公司相關薪資資料均遭兩度風災水淹而損毀，均經相關稅捐機關查證在案
      ，目前僅存電腦中所留存八十七年十二月至九十年五月份之「預拌車車次彙總
      表」及「薪資清冊」，並非有何隱匿資料之故意。
（五）被告依原告載運米數及里程數計算給付之報酬，應屬論件計酬之性質，原告就
      此主張加班費應無理由：按一般所謂加班費，是對於支領固定薪資報酬者因延
      長原法定工作時間而就延長部分另為較高之工資給付；但就論件計酬之情形者
      ，其薪資本係依照勞工實際完成工作數量來計算勞工應得之工作報酬，則勞工
      因完成工作數量所付出之工作時間，應認已屬其論件計酬可獲得之相對報酬，
      如勞工主張另就延長之工作時間要求報酬，無異重複獲取不當報償。原告等人
      除支領固定底薪外，被告公司並依其「載運米數」、「里程數」給與「載運米
      數金額」及「行車津貼」，已依原告等之工作量而給予相對報酬，其性質應屬
      論件計酬之性質，原告應無再請求加班費之餘地。
（六）並聲明請求判決：(1)原告之訴駁回。(2)如受不利益判決，被告願供擔保請准宣
      告免為假執行。
三、原告主張原告甲○○自八十三年三月二十六日起、原告丁○○自七十八年八月一
    日起，原告金文中自八十四年三月一日起，受僱於被告公司，擔任預拌混凝土車
    司機之工作，均於九十年六月間離職之情，業據提出薪資單、預拌車次統計表為
    證，並經證人丙○○即被告員工證述屬實，被告對此亦不爭執，堪信為真實；原
    告另主張被告應將薪資單中所載底薪、年資加給、里程金額、載運金額、保養獎
    金等給付項目，列為平均工資，據以計算加班費，惟被告每月僅給付部分加班費
    ，並未依法以前開工資為計算標準，給付加班費之情，亦提出薪資單為憑，且與
    被告所提薪資清冊所載內容相符。被告固不否認支付原告確實可領取底薪、年資
    加給、里程金額、載運金額、保養獎金等給付，惟否認有何短給加班費之事實，
    辯稱前揭項目之給付已經具有延時工作加班費之性質云云。
四、原告所得報酬中關於「年資加給」、「保養獎金」、「里程金額」、「載運金額
    」等項是否為工資：
（一）按：工資，謂勞工因工作而獲得之報酬，包括工資、薪金及按計時、計日、計
      月、計件以現金或實物等方式給付之獎金、津貼及其他任何名義經常性之給付
      均屬之；而「任何名義經常性之給付」不包括紅利、各種獎金、三節節金、醫
      療及教育補助費、直接受自顧客之服務費、賀禮、慰問金或奠儀、職業災害補
      償費、保險費、差旅費（津貼）、交際費、夜點費、誤餐費、工作服或作業用
      品及其代金，或其他經中央主管機關會同中央目的事業主管機關指定不屬於工
      資範圍者，勞動基準法第二條第三款、勞動基準法施行細則第十條分別著有明
      文。又雇主延長勞工工作時間者，其延長工作時間之工資，其延長工作時間在
      二小時以內者，按平日每小時工資額加給三分之一以上，再延長工作時間在二
      小時以內者，平日每小時工資加給三分之二以上，勞動基準法第二十四條第一
      、二款亦有明定。綜上，可知「工資」係與勞務給付具有對價關係之經常性給
      付，至「延時加班費」，則係以前開定義下之「工資」為標準，依勞動基準法
      第二十四條計算而得者，二者定義、性質均有明顯差異，本無混淆之可能，先
      予敘明。
（二）「年資加給」、「保養獎金」為原告每月固定所得一節，為被告所不爭，堪認
      該給付具有經常性，依上說明，屬工資之一部分；至「里程金額」、「載運金
      額」係依勞工實際工作之里程數、載運米數計算給付之，為原告因工作所得之
      對價，被告亦自認「工作付出愈多，收入也就愈多」、「是工作的對價」（本
      院九十年十一月十四日、九十一年三月二十七日言詞辯論筆錄參照），復非勞
      動基準法施行細則第十條所指非屬工資者，被告辯稱該給付項目不得作為計算
      加班費之工資標準，尚難採信。
（三）且依兩造不爭執之被告員工手冊記載，預拌車司機之薪資待遇包括、「八、行
      車津貼：預拌車司機依運送里程給予之津貼」、「九、中午固定加班：中午未
      休息而繼續工作者給予之加班費」、「十五、加班：正常工作時間以外為延時
      加班，加班費依規定給予之」、「十六、載運米數：每位預拌車司機交貨之總
      數量，每立方米依規定給予之」（手冊第十七、十八頁參照），其就「行車（
      里程）津貼」、「載運米數」於「固定加班」、「加班」項目外獨立臚列，益
      證該等給付與加班費之性質殊異，況「行車（里程）津貼」與「載運米數津貼
      」係預拌車司機於任何時間（包括正常工作時間、假日或延時工作）出勤均可
      獲得，並非加班時獨有，則被告辯稱該給付已具有加班費性質，亦無足取。
（四）從而原告主張年資加給、保養獎金、里程金額、載運金額均為工資之一部分，
      應作為計算加班費之依據，可以採信。
五、被告另辯稱兩造已合意採取現行薪資結構制度，且該薪資結構優於勞動基準法之
    規定，原告不得再請求另給加班費，經查：
（一）被告主張其於適用勞動基準法後曾改以勞動基準法規定之標準計算每月薪資及
      加班費，但遭原告及其他員工之反對，並由產業工會代表陳世斌等人，要求回
      復舊制（即現行薪資結構），被告嗣亦同意回復一節，業據提出被告公司九十
      年四月三十日力泰管字第二六０五號函、勞資爭議調解申請書、台北市政府函
      、台北縣政府函為證，且為被告所不否認，應堪信為真實。
（二）依前開勞資爭議調解申請書所載事實理由為：「共同申請人受僱於對造人（即
      被告）公司擔任預拌混凝土車司機，對造人突於九十年元月十日公告『預拌車
      司機薪資計算辦法』，其中行車津貼、結存獎金片面取消，另固定加班、砂石
      回收獎金、累計加班小時、績效獎金、載運米數、空車支援汐止廠補貼、逾時
      回廠補貼等片面降低勞動條件：：：」，而依被告所提，主張現有薪資優於勞
      動基準法計算方式之試算表（附件一），亦可見被告係在全數刪除里程金額、
      載運金額、假日載運金額、假日里程津貼、及免稅加班費等項目後，以刪除後
      之金額作為計算工資與加班費之標準，而得出「被告現行計算方式優於勞動基
      準法計算方式」之結論。惟按：里程津貼、載運米數金額為原告因工作所得具
      有經常性給付之對價，應屬工資之內涵，前已認定，則被告刪除該等津貼，自
      屬變相減薪，再以減薪後之工資計算加班費，已產生對員工不利之勞動條件變
      更，其薪資結構既有不同，則被告辯稱現行制度優於勞動基準法之規定，即失
      比較之依據；原告及其他預拌車司機就被告單方對勞動條件為不利勞工之調整
      一節，表示不滿，要求回復兩造合意之原來薪資結構（即員工手冊之薪資內容
      ，亦即現行制度），被告亦予同意，固可認兩造就基本薪資結構已有合意，但
      原告及其他員工於申請勞資爭議調解時未就加班費為主張，僅可認定加班費非
      該次勞資爭議事項，未可遽認勞工已經同意被告不必依勞動基準法規定給付加
      班費，或拋棄部分加班費之請求權。況勞動基準法為勞動條件之最低標準，雇
      主與勞工所訂勞動條件不得均低於勞動基準法規定之最低標準，此由勞動基準
      法第一條第揭示之立法目的即明，故縱勞資雙方對勞動條件已有合意，若該合
      意內容未達勞動基準法之最低標準，仍不能排除勞動基準法之適用，而加班費
      之給付及其數額之計算，既為勞動基準法所明定，故縱認兩造確有「依現行薪
      資制度給薪，不再計算任何加班費」之合意，惟該合意條件既未達勞動基準法
      之最低標準，自因違反強制禁止規定而無效，被告所辯，無足採信。
六、就八十七年十二月至九十年五月之加班費差額部分：
（一）原告所提附件二之加班費差額計算明細（八十七年十二月至九十年五月）係依
      被告於九十一年四月二十四日所提之薪資清冊及預拌車次彙總表所載內容計算
      而得，被告就附件二所列之底薪、年資加給、載運金額、假日載運金額、里程
      數金額、假日數金額、保養獎金等金額，以及固定加班時數、延時加班時數、
      公休未休時數、假日加班時數等均表示同意，惟辯稱原告等人的月薪僅包括「
      底薪」部分，且原告等人係按件計酬，無「時薪」可言，亦無從據以計算加班
      費云云。
（二）惟按：(1)依原告所提薪資清冊，渠等每月均有相同的固定本薪，此亦為被告所
      不爭執，尚難認原告為按件計酬之勞工，況依勞動基準法第二十四條、第三十
      九條關於雇主應發給勞工加班費及假日工資、加班費之規定，並未排除按件計
      酬勞工之適用，被告所辯，洵無足取；(2)被告公司員工手冊規定上班時數為「
      每日正常工作時間八小時，每週工作時數以不超過四十八小時為限」（手冊第
      八頁參照），堪認原告等人每週工作不得逾六日，則以月休四天，每天工作八
      小時為基準，計算原告等人之正常工時，為每月二百零八小時（計算式：
      (30-4) X8=208），原告則以每月工作二百四十小時（每天八小時，每月三十
      天）或二  百四十八小時（每天八小時，每月三十一天）計算工作時數（八十
      八年二月、八十九年二月、九十年二月則分別為二百二十四小時、二百三十
      二小時、二百二十四小時），其時數既未少於實際之正常工作時數，對被告自
      無不利，堪予採信。
（三）從而，原告據附件二所示之時薪，依兩造不爭執之固定加班時數、延時加班時
      數、公休未休時數、假日加班時數計算被告應付之加班費，再扣除兩造不爭執
      之已付之加班費數額，計算出被告自八十七年十二月至九十年五月之二年半時
      間內應給付而未給付之加班費差額即原告甲○○為九十七萬四千零九十九元，
      原告乙○○為一百十二萬六千四百二十二元，原告丁○○為一百八十一萬四千
      九百六十二元（附件二參照），應屬有理。
七、就八十五年七月至八十七年十一月之加班費差額部分：
（一）按雇主應備置勞工工資清冊，將發放工資、工資計算項目、工資總額等事項記
      入，並應保存五年，勞動基準法第二十三條第二項固有明文，惟被告所保存之
      預拌車車次表及薪資清冊，其中部分已因象神颱風、納莉颱風淹水而損壞報廢
      ，有被告公司八十九年十一月二十八日力泰財字第九二七二九號、九十年十月
      十六日力泰財字第二七二七號申報函、財政部臺灣省北區國稅局瑞芳稽徵所八
      十九年十二月五日第0000000號核備函、清單可證，被告無法提出全部
      工資清冊或車次表，尚難謂無正當理由，亦不可遽認其有何故意隱匿資料之情
      ，與民事訴訟法第三百四十五條之要件已有不符。
（二）次按當事人主張有利於己之事實者，就其事實有舉證之責任，民事訴訟法第二
      百七十七條前段著有明文，原告主張其於八十五年七月至八十七年十一月有加
      班而未領加班費之事實，本應就此有利於己之主張負舉證責任。況被告每月均
      交付薪資單予原告，此為兩造所不爭，則原告不待被告提出薪資清冊資料，即
      已有持個人薪資單，自行舉證證明其加班時數之可能，從而命原告就此一有利
      於己之事實負舉證責任，尚難謂有何顯失公平之情形；且原告既得以其歷年薪
      資單，舉證證明其主張為真實，從而縱被告因故未能提出薪資清冊，亦無何妨
      礙原告使用之可言，與民事訴訟法第一百八十二條之一規定情形亦有不符。
（三）原告另主張依渠等薪資總額，推算五年內短發之加班費差額為：原告甲○○一
      百四十六萬一千一百四十八元，原告丁○○三百四十一萬六千零五十九元，原
      告乙○○二百一十六萬五千三百零一元（其中八十七年十二月至九十年五月份
      短發部分即原告甲○○九十七萬四千零九十九元，原告乙○○一百一十二萬六
      千四百二十二元，原告丁○○一百八十一萬四千九百六十二元），原告僅請求
      被告給付原告甲○○共計一百二十三萬四仟五百元，原告丁○○三百二十萬五
      仟五百六十元，原告乙○○一百五十九萬三仟五百四十元，應已顧及衡平原則
      云云。惟查：依有薪資清冊相關數據可佐之八十七年十二月至九十年五月，原
      告甲○○每月加班費差額少則二千四百零七元，多則七萬零一百七十六元；原
      告乙○○少則一千零七十四元，多則十一萬二千一百九十二元；原告丁○○少
      則三千一百三十五元，多則十二萬多千一百六十三元，每個月懸殊甚鉅，其籠
      統推算應得數額，尚非可採；況原告實有舉證之可能而怠於保存對己有利之薪
      資單證物，更不能遽以其推算或臆測，為不利被告之認定。
（四）從而，原告請求被告給付八十五年七月至八十七年十一月之加班費差額，為無
      理由，不應准許。
八、被告另辯稱依原告之主張，原告將高出一般勞力工作者甚多，被告亦無法負荷營
    運成本，亦與其工作屬性不符云云，惟被告既將各種給付明載於員工手冊中，則
    在未合法變更之前，各該給付即為兩造協議之勞動條件，自不得任由雇主於事後
    以勞工所得過多、營運成本太高為由，片面予以變更或不依法給付加班費；至若
    行業屬性果有特殊性，雇主更應循勞動基準法第八十四條之一之規定予以解決，
    附此敘明。
九、綜上，原告依勞動基準法規定，請求被告給付原告甲○○加班費差額九十七萬四
    千零九十九元，給付原告乙○○加班費差額一百十二萬六千四百二十二元，給付
    原告丁○○加班費差額一百八十一萬四千九百六十二元，及均自九十年八月十七
    日即起訴狀繕本送達翌日起至清償日止，按年息百分之五計算之利息，為有理由
    ，應予准許；逾此部分之請求，即屬無據，應予駁回。
十、兩造陳明願供擔保，聲請宣告假執行及免為假執行，經核原告勝訴部分爰無不合
    ，茲酌定相當擔保金額分別予以准許。至原告敗訴部分，其假執行之聲請即失所
    附麗，應予駁回。
十一、本件事證已臻明確，兩造其餘主張舉證及及攻擊防禦方法，於判決結果不生影
      響，無庸一一論述，附此敘明。
十二、據上論結，原告之訴為一部有理由，一部無理由，依民事訴訟法第七十九條但
      書、第三百九十條第二項、第三百九十二條，判決如主文。
中      華      民      國    九十二    年    一    月      二十四      日
                                    臺灣士林地方法院民事第二庭
~B法      官  王怡雯
右為正本係照原本作成。
如對本判決上訴須於判決送達後廿日內向本院提出上訴狀。
中      華      民      國    九十二    年    一    月        三十      日
~B法院書記官  丁梅芬


司法院資訊處製作；財團法人民間司法改革基金會備份。
